【裁判字號】    98,訴,3161
【裁判日期】    981222
【裁判案由】    毒品危害防制條例
【裁判全文】
臺灣板橋地方法院刑事判決              98年度訴字第3161號
公  訴  人  臺灣板橋地方法院檢察署檢察官
被      告  乙○○
選任辯護人  姚本仁律師
上列被告因違反毒品危害防制條例案件，經檢察官提起公訴（98
年度偵字第3666號），本院判決如下：
    主  文
乙○○共同販賣第三級毒品，累犯，處有期徒刑貳年拾月，因犯
罪所得之財物新臺幣玖佰元與甲○○連帶沒收之，如全部或一部
不能沒收時，以彼等財產連帶抵償之，未扣案之門號0000000000
號行動電話壹具（含ＳＩＭ卡壹枚）、門號0000000000號行動電
話壹具（含ＳＩＭ卡壹枚），均沒收之，如全部或一部不能沒收
時，與甲○○連帶追徵其價額或以彼等財產連帶抵償之；又共同
販賣第三級毒品，累犯，處有期徒刑貳年拾月，因犯罪所得之財
物新臺幣玖佰元與甲○○連帶沒收之，如全部或一部不能沒收時
，以彼等財產連帶抵償之，未扣案之門號0000000000號行動電話
壹具（含ＳＩＭ卡壹枚）、門號0000000000號行動電話壹具（含
ＳＩＭ卡壹枚），均沒收之，如全部或一部不能沒收時，與甲○○連帶追徵其價額或以彼等財產連帶抵償之。應執行有期徒刑伍
年貳月；因犯罪所得之財物新臺幣壹仟捌佰元與甲○○連帶沒收
之，如全部或一部不能沒收時，以彼等財產連帶抵償之；未扣案
之門號0000000000號行動電話壹具（含ＳＩＭ卡壹枚）、門號00
00000000號行動電話壹具（含ＳＩＭ卡壹枚），均沒收之，如全
部或一部不能沒收時，與甲○○連帶追徵其價額或以彼等財產連
帶抵償之。
    事  實
一、乙○○前於民國（下同）96年間，因詐欺案件，經本院以96
    年簡字第2276號刑事簡易判決處有期徒刑4 月確定，嗣經減
    刑為有期徒刑2 月，於96年10月3 日以易科罰金執行完畢，
    同年間，復因違反毒品危害防制條例案件，經本院分別判處
    有期徒刑7 月、8 月，減為有期徒刑3 月又15日、4 月，並
    定應執行刑為有期徒刑6 月，再由臺灣高等法院以97年度上
    訴字第97號刑事判決駁回上訴確定，甫於97年5 月7 日以易
    科罰金執行完畢（以上於本案均構成累犯），詎猶不知悛悔
    ，明知愷他命為毒品危害防制條例第2 條第2 項第3 款所定
    之第三級毒品，不得販賣及持有，竟與友人甲○○（另案由
    臺灣臺北地方法院檢察署檢察官以97年度25143 、26945 號
    提起公訴，現由臺灣臺北地方法院審理中）共同意圖營利，
    並基於販賣第三級毒品愷他命之犯意聯絡與行為分擔，於97
    年8 月間某日，由甲○○以其所有門號為0000000000號之行
    動電話暨乙○○以其所有門號為0000000000號之行動電話（
    門號申辦名義人為黃永瑋），先後與持用門號0000000000號
    行動電話之買主丙○○（綽號「娃娃」）連繫接洽販賣及持
    送第三級毒品愷他命等事宜後，由乙○○持第三級毒品愷他
    命2 公克，赴劉女位於臺北縣板橋市○○路○ 段2 號19樓之
    3 住處交付予劉女，並收取劉女所交付購買該等毒品之代價
    新臺幣（下同）900 元，乙○○且從中抽取每公克50元之差
    價作為其持送該等毒品之報酬，其後於同年月間某日，甲○○、乙○○復以上述相同方法，以900 元之價格，販賣第三
    級毒品愷他命2 公克予劉女，乙○○亦從中抽取每公克50元
    之差價作為其持送該等毒品之報酬。嗣經警方對上開甲○○
    之行動電話門號實施通訊監察，而循線查悉上情，並依法拘
    提乙○○到案。
二、案經南投縣政府警察局中興分局報請臺灣臺中地方法院檢察
    署檢察官呈請臺灣高等法院檢察署檢察長令轉臺灣板橋地方
    法院檢察署檢察官偵查起訴。
    理  由
壹、證據能力部分：
一、本案被告之供述及相關筆錄、書證（以下所引據者），檢察
    官、被告乙○○暨其選任辯護人，均未於本案言詞辯論終結
    前聲明異議，本院審酌該等供述、筆錄、書證作成時之情況
    ，亦無何等違背刑事訴訟程序或顯不可信之情形，倘以之作
    為本案認定犯罪事實之基礎，尚屬適當，爰依刑事訴訟法第
    156 條第1 項、第159 條之5 等規定，認均具有證據能力。
二、被告雖於本案審理終結前突聲稱：本件警詢時，其係因警方
    恫稱「倘不配合將以最重罪名移送偵辨」等語，始承認本案
    犯罪云云（參見本院審理卷第119 頁背面至第120 頁）。惟
    查：本件被告經警方拘提到場並製作警詢筆錄後，即遭警方
    依販賣第三級毒品罪嫌移送由臺灣臺中地方法院檢察署檢察
    官偵辦，該署承辦檢察官對被告實施偵訊之始，即告知被告
    所涉嫌之罪名，並針對被告所涉販賣第三級毒品愷他命事宜
    詳為偵訊等情，有臺灣臺中地方法院檢察署檢察官拘票暨報
    告書影本1 紙、被告警詢筆錄2 份、南投縣政府警察局中興
    分局97年12月11日投興警偵字第097000 09661號刑事案件報
    告書1 份、臺灣臺中地方法院檢察署點名單1 紙、被告偵查
    （初訊）筆錄1 份附卷可稽（參見臺灣臺中地方法院檢察署
    98年度偵字第328 號偵查卷第2 至3 頁、第4 至11頁、第1
    頁、第63頁、第64頁），足見被告於本案偵查初訊之始，即
    已知悉自身業遭警方以販賣第三級毒品之重罪移送偵辦，詎
    其在此情況下，仍向檢察官直陳先前係閱覽過自身之警詢筆
    錄內容後，始於該筆錄上簽名，該筆錄記載內容實在等語，
    進而再度自白上揭販賣第三級毒品愷他命予買主丙○○之相
    關具體細節（參見同上偵查卷第65至66頁），核其於該次偵
    訊時之自白內容，亦與其先前於警詢時就此部分所供述之情
    節相符（參見同上偵查卷第10頁），則其所辯「警方以言語
    恫嚇方式使其承認犯罪」一事，是否與事實相符，實非無疑
    ；再被告嗣依本案承辦檢察官諭令以3 萬元具保外出後，歷
    經偵查複訊、本院法官訊問、本院準備程序等多次訊問程序
    （其間且經歷遭檢察官以販賣第三級毒品罪名提起公訴之過
    程），更已明確知悉自身涉及販賣第三級毒品重罪，詎於該
    等訊問程序中，竟未曾就其所謂遭警方恫嚇取供一事提及任
    何隻字片語，亦從未聲請檢察官或本院針對此部分調查相關
    事證（參見臺灣板橋地方法院檢察署98年度偵字第3666號偵
    查卷第31頁，本院審理卷第37至38頁、第56至58頁、第120
    頁背面），凡此益徵被告於本案審理終結前突辯稱遭警方恫
    嚇取供云云，顯屬事後圖卸推托之詞，要無足採，殊不得執
    此遽認其於警詢時及偵查中之供述，有何出於不正取供或不
    具任意性之情形，本院爰認定被告於警詢時及偵查中之供述
    均具有證據能力，附此敘明。
貳、實體部分：
一、訊據被告乙○○對其於上揭時、地先後2 次將各重約2 公克
    之愷他命交予丙○○，並分別收取劉女所交付之900 元等節
    ，固坦承不諱，惟矢口否認有何販賣第三級毒品愷他命之犯
    行，辯稱：伊當時僅係受友人甲○○請託，幫忙另名友人丙○○向「藥頭」調取愷他命，並無販賣第三級毒品愷他命之
    情事云云。經查：上揭犯罪事實，業據被告於警詢時、偵查
    中供明在卷（參見臺灣臺中地方法院檢察署98年度偵字第32
    8 號偵查卷第10頁、第65至66頁），核與其於本院法官訊問
    時供承當時確有先後將上開愷他命持交丙○○暨各收取現金
    900 元之客觀事態相符（參見本院審理卷第37頁背面），並
    與證人即買主丙○○於警詢時及偵查中證稱其向甲○○購買
    愷他命之際，甲○○有時會請「小杰」( 即被告乙○○）等
    人送交愷他命，其中2 次以電話與被告連繫後，由被告送交
    愷他命等情節相符（參見同上偵查卷第41頁、第74至75頁）
    ，再被告與甲○○2 人於97年8 月底至同10年初，確有以事
    實欄所載之上揭行動電話相互連繫彼等共同販賣愷他命等毒
    品予他人之收取價金及被告販賣予「草莓」之第三級毒品愷
    他命來源等事宜，業據被告於警詢時及偵查中供明在卷（參
    見同上偵查卷第9 至10頁、第65頁），且有通訊監察譯文1
    份在卷可參（參見同上偵查卷第14頁、第16頁、第18至19頁
    ），顯示斯時被告與甲○○2 人之間，確已存有長久合作販
    賣第三級毒品愷他命之默契，否則焉能毫無憚忌而逕於電話
    通聯中直接論及該等販賣毒品之關鍵核心事宜！又甲○○與
    買主丙○○於97年8 月底至同年9 月底，亦有以事實欄所載
    之上揭行動電話相互連繫提供搖頭丸樣品、販賣愷他命暨轉
    請被告送交愷他命、提供愷他命等事宜，業據證人丙○○於
    警詢時陳明在卷（參見同上偵查卷第43至44頁），並有通訊
    監察譯文1 份在卷可參（參見同上偵查卷第46至49頁），亦
    可見斯時甲○○與被告已係買主丙○○之固定毒品供應來源
    ，否則王、劉2 人焉能逕於電話通聯中討論買賣毒品細節，
    甚至自然言及轉請第三人即被告送交愷他命之事！綜上以觀
    ，本院因認被告於警詢時及偵查中自白其與友人甲○○共同
    販賣愷他命予買主丙○○等情節，確與事實相符。次按販賣
    毒品係政府嚴予查緝之違法行為，而毒品亦可任意分裝或增
    減其分量，每次買賣之價量，乃隨時依雙方關係之深淺、當
    時之資力、需求程度及對行情之認知等因素機動調整，因之
    販賣毒品之利得，除經被告坦承犯行，或帳冊價量均記載明
    確外，委難查得實情，故縱未確切查得販賣毒品所賺取之實
    際差價，但除別有事證，足認係按同一價格轉讓，確未牟利
    之情形外，尚難執此認非法販賣之事證有所不足，致知過坦
    承者難辭重典，飾詞否認者反得逞僥倖，而失情理之平，況
    一般毒品價格不低、取得不易，凡為販賣毒品之不法行為者
    ，苟無利可圖，殊無必要甘冒持有毒品遭查獲之極大風險，
    無端親送至交易處所，或於自身住處附近交易毒品，而平白
    義務為該等買賣之工作，是本件被告及甲○○取得上開愷他
    命之價格較諸彼等出售予買主丙○○之價格低廉，而具有從
    中賺取買賣差價牟利之營利意圖，應屬符合論理法則且不違
    背社會通常經驗之合理判斷，據此，自堪認被告與甲○○當
    時在主觀上確具有販賣該等愷他命以營利之意圖，且彼等嗣
    與買主丙○○分別以上開行動電話連繫之際，亦係基於販賣
    愷他命以營利之意圖，著手與買主丙○○洽定愷他命之交易
    與持送事宜，進而共同實施完成該等販賣愷他命之行為。至
    證人甲○○於警詢時及本院審理時，雖一再陳（證）稱其並
    未販賣愷他命予丙○○云云（參見同上偵查卷第23頁、本院
    審理卷第116 頁背面至第118 頁背面），惟核諸其此部分陳
    （證）述之內容，非但與被告於警詢時及偵查中之供述不符
    ，亦與證人丙○○於警詢時及偵查中證述之情節相悖，且與
    卷附上開通訊監察譯文所顯示之客觀情狀迴異，實難認其此
    部分陳（證）述內容堪予採信，況證人甲○○自身亦因涉嫌
    販賣毒品案件（包含本案犯行部分）遭偵辦訴追，現已由臺
    灣臺北地方法院另案審理中（參見臺灣板橋地方法院檢察署
    98年度偵字第3666號偵查卷第5 頁、本院審理卷第64頁），
    尤難期其於警詢時或本院作證時就此等與自身具重大利害關
    係之事項得為完全真實之證述，本院因認證人甲○○就此部
    分所陳（證）述之內容，顯與實情有間，不足憑為有利於被
    告認定之依據；又證人丙○○於本院審理時雖到庭證稱其收
    受被告所交付之愷他命時並未支付金錢，亦未與甲○○接洽
    連繫拿取愷他命事宜，且被告交付愷他命之地點亦非其位於
    臺北縣板橋市○○路之住處云云（參見本院審理卷第99頁正
    面、第99頁背面、第101 頁背面），惟經公訴蒞庭檢察官及
    本院當庭先後質問何以其證詞與先前警詢時、偵查中之證述
    內容不符之際，竟多次出現支吾其詞、迴避問題、不知所措
    、沈默未答等異常舉止（參見本院審理卷第99頁正面、第99
    頁背面、第101 頁正面、第101 頁背面），觀乎此，已難認
    其此部分證詞堪予採信，再核諸其此部分證詞之內容，非但
    與其自身於警詢時及偵查中陳（證）述之情節不符，亦與被
    告於警詢時、偵查中及本院訊問時所供述之內容相違，更與
    卷附上開通訊監察譯文所顯示之客觀情狀迴異，益見其此部
    分證詞顯屬事後迴護被告之詞，要無足採，本院因認證人丙○○於本院審理時之證詞，顯與實情有間，不足以憑為有利
    於被告認定之依據。末查公訴意旨雖漏未論及被告乙○○以
    其所有門號0000000000號之行動電話，與持用門號000000
    0000號行動電話之買主丙○○接洽連繫販賣及持送第三級毒
    品愷他命事宜等情節，然斯時被告亦有以其持用之00000000
    00號行動電話接洽販賣及持送愷他命事宜一節，業據被告於
    偵查中及本院訊問時供述明確（參見同上偵查卷第65至66頁
    、本院審理卷第37頁背面），核與證人丙○○於偵查中證述
    之情節相符（參見同上偵查卷第75頁），參諸一般毒品交易
    於實際交付毒品之前，雙方仍須以電話再次確認交付之時間
    及地點，係符合社會生活經驗與論理法則之常態，本院爰認
    定被告亦有以其持用之0000000000號行動電話與持用門號00
    00000000號行動電話之買主丙○○連繫接洽販賣及持送第三
    級毒品愷他命等事宜；又公訴意旨雖認被告先後2 次收取買
    主丙○○所交付之購毒價金後，分別從中抽取每公克50至10
    0 元之差價，作為其持送該等毒品之報酬云云，惟被告於偵
    查中為此等供述後，嗣已否認本件犯罪，對於此部分抽取差
    價之金額，乃無從明確釐清，本院爰依「罪疑唯輕」原則，
    逕認被告先後2 次抽取差價之金額均為50元（本院按：本件
    被告係與甲○○共同販賣第三級毒品愷他命予買主丙○○，
    依共同責任原則，彼等先後2 次販賣毒品所得金額即為各90
    0 元，被告自販賣所得款項中另行抽取若干金額，僅為事後
    處分販毒所得款項之行為，並不因此影響販賣毒品之意圖、
    犯行及所得範圍等事項之認定，然因起訴書犯罪事實欄已敘
    明此部分細節，爰併予認定暨說明之）。綜上所述，本案事
    證已臻明確，被告犯行洵堪認定。
二、本案論罪情形，分述如下：
  (一)查被告行為後，毒品危害防制條例業於98年5 月20日修正公
    布，且未另訂施行日期，而該條例第36條所定「本條例自公
    布後六個月施行」，係指該條例於92年7 月9 日公布之修正
    條文而言，並未兼及98年5 月20日修正公布之條文，故98年
    5 月20日公布之毒品危害防制條例修正條文之生效日期，應
    依中央法規標準法第13條對於法規生效施行日之規範，自公
    布日起至第3 日即98年5 月22日發生效力（司法院98年6 月
    29日院台廳刑一字第0980014643號函參照），據此，本案應
    依刑法第2 條第1 項規定，比較新舊法以定其應適用之刑罰
    法律；次依刑法第2 條第1 項規定比較新舊法，係針對刑罰
    法律修正變更之部分，就有利或不利於被告之一切相關情狀
    ，綜理全部結果而為比較，以定其應適用之法律，且一經定
    其應適用之法律後，即需整體適用之，除法有明文外，不得
    任意割裂適用。本案經本院綜理被告所涉販賣第三級毒品犯
    行之一切相關情狀，再依刑法第2 條第1 項規定比較新舊法
    結果，認修正後毒品危害防制條例第4 條第3 項所定販賣第
    三級毒品罪之法定刑度，較諸修正前同條項之規定為高（法
    定刑中關於有期徒刑部分之刑度相同，罰金刑部分之上限則
    由新臺幣500 萬元提高至700 萬元），是修正後規定並未較
    有利於被告，揆諸上揭說明，本案自應適用98年5 月22日生
    效前之修正前毒品危害防制條例規定處斷，合先敘明。
  (二)查愷他命為毒品危害防制條例第2 條第2 項第3 款規定之第
    三級毒品，不得持有及販賣，核被告所為，係犯（98年5 月
    22日）修正前毒品危害防制條例第4 條第3 項之販賣第三級
    毒品罪；其與甲○○2 人間，具有犯意聯絡與行為分擔，均
    為共同正犯；其所犯上開2 罪間，犯意各別，行為互殊，應
    分論併罰。公訴意旨雖認被告涉犯毒品危害防制條例第4 條
    第3 項之運輸第三級毒品罪名，惟本件被告係基於共同販賣
    第三級毒品之犯意聯絡，分擔從事「交付第三級毒品」及「
    收取販賣價金」等構成要件該當行為，其行為態樣復屬零星
    持送，並非特為搬運輸送，究其行為本質，應屬「販賣」第
    三級毒品之範疇，而與「運輸」第三級毒品之內涵不符，公
    訴意旨逕認被告成立運輸第三級毒品罪名，尚有誤會，惟其
    基本社會事實仍屬同一，爰由本院於審判期日踐履告知被告
    所應成立罪名之程序後逕予變更之（起訴法條相同，尚無變
    更起訴法條之問題）。末查被告先前有事實欄所載之前案科
    刑暨執行完畢情形，有臺灣高等法院被告全國前案紀錄表1
    份附卷可參，其於前案有期徒刑執行完畢後5 年內，故意再
    犯本案有期徒刑以上之罪，為累犯，應依刑法第47條第1 項
    規定加重其刑；又被告所為2 次販賣第三級毒品之犯行固值
    非難，惟其本身並未因前開販賣行為獲有重大利益，且其所
    販賣之第三級毒品數量微少，與大量販賣毒品牟取鉅額暴利
    之情形迥然有別，其犯罪情節尚屬輕微，而修正前毒品危害
    防制條例第4 條第3 項之販賣第三級毒品罪，法定本刑為5
    年以上有期徒刑，得併科新臺幣500 萬元以下罰金，與本件
    被告所犯2 罪之情節相較，均有情輕法重堪予憫恕之處，本
    院認縱處以法定最低刑度猶嫌過重，爰分別依刑法第59之規
    定減輕其刑，並先加後減之。爰審酌被告明知毒品對人體身
    心健康危害之烈，竟率為共同販賣毒品犯行，非但戕害他人
    身心健康及擴大毒品危害範圍，亦對社會治安造成潛在威脅
    ，且其犯後未行使緘默權，反飾詞試圖誤導法院認定，本院
    因此認為，被告固無據實陳述之義務，然既缺乏為自身行為
    負責之態度，自應施以相當之刑罰，以收矯治及社會防衛之
    效，此外，兼衡被告之智識程度、犯罪動機、目的、犯罪次
    數、手段等一切情狀，分別量處如主文所示之刑，並定其應
    執行之刑，以示警懲。
三、本案沒收情形，分述如下：
  (一)按共同正犯犯罪所得之財物為新臺幣時，因係合併計算，且
    於全部或一部不能沒收時以其財產抵償之，為避免執行時發
    生重複沒收、抵償之情形，故各共同正犯之間係採連帶沒收
    主義，於裁判時應諭知被告共同犯罪所得財物應與其他共同
    正犯連帶沒收，如全部或一部不能沒收時，應以其等財產連
    帶抵償之，最高法院著有98年度臺上字第6920、6941號刑事
    判決可資參照；又共同正犯之犯罪所用或因犯罪所得之物採
    連帶沒收主義，乃因共同正犯於犯意聯絡範圍內，同負行為
    責任，且為避免執行時發生重複沒收之故，因此若應沒收之
    物係屬特定之物，因彼等就該沒收之物，應共同負責，且無
    重複執行沒收之疑慮，自無諭知連帶沒收之必要，惟如該等
    特定物並未扣案，則應併諭知如不能沒收時，追徵其價額或
    以彼等財產連帶抵償之，最高法院亦著有98年度臺上字第40
    03號刑事判決可資參照。
  (二)如事實欄所載被告先後2 次向毒品買主所收取之現金各900
    元，分別係被告與共犯甲○○所有因彼等共犯上揭販賣第三
    級毒品2 罪所得之財物，已如上述，揆諸上揭說明，爰依毒
    品危害防制條例第19條第1 項規定，宣告連帶沒收之，併諭
    知如全部或一部不能沒收時，以彼等財產連帶抵償之。
  (三)如事實欄所載未扣案之門號0000000000號行動電話1 具（含
    ＳＩＭ卡1 枚─合計價值約2,000 元）、門號0000000000號
    行動電話1 具（含ＳＩＭ卡1 枚─合計價值約1,000 元），
    分別係共犯甲○○及被告所有之物，業據被告於本院審理時
    供明在卷（參見本院審理卷第121 頁），且該等行動電話均
    係被告與共犯甲○○持以犯上揭販賣第三級毒品2 罪所用之
    物，亦如上述，揆諸上揭說明，爰均依毒品危害防制條例第
    19條第1 項規定宣告沒收之，併諭知如全部或一部不能沒收
    時，由被告與共犯甲○○連帶追徵其價額，或以彼等財產連
    帶抵償之。
據上論斷，應依刑事訴訟法第299 條第1 項前段，刑法第2 條第
1 項前段、第11條前段、第28條、第47條第1 項、第59條、第51
條第5 款、第9 款，（修正前）毒品危害防制條例第4 條第3 項
、第19第1 項條，判決如主文。
本案經檢察官楊承翰到庭執行職務。
中    華    民    國    98    年    12    月    22    日
                  刑事第三庭  審判長法  官  王屏夏
                                    法  官  王偉光
                                    法  官  蘇揚旭
以上正本證明與原本無異
如不服本判決，應於判決送達後10日內敘明上訴理由，向本院提
出上訴狀 (應附繕本) ，上訴於臺灣高等法院。其未敘述上訴理
由者，應於上訴期間屆滿後20日內向本院補提理由書「切勿逕送
上級法院」。
                                    書記官  林進煌
中    華    民    國    98    年    12    月    23    日
附錄本案論罪科刑法條全文：
(修正前)毒品危害防制條例第4 條
製造、運輸、販賣第一級毒品者，處死刑或無期徒刑；處無期徒
刑者，得併科新臺幣 1 千萬元以下罰金。
製造、運輸、販賣第二級毒品者，處無期徒刑或 7 年以上有期徒
刑，得併科新臺幣 7 百萬元以下罰金。
製造、運輸、販賣第三級毒品者，處 5 年以上有期徒刑，得併科
新臺幣 5 百萬元以下罰金。
製造、運輸、販賣第四級毒品者，處 3 年以上 10 年以下有期徒
刑，得併科新臺幣 3 百萬元以下罰金。
製造、運輸、販賣專供製造或施用毒品之器具者，處 1 年以上 7
年以下有期徒刑，得併科新臺幣 1 百萬元以下罰金。
前五項之未遂犯罰之。

司法院資訊處製作；財團法人民間司法改革基金會備份。
